【裁判字號】    90,交上易,1476
【裁判日期】    901023
【裁判案由】    公共危險等
【裁判全文】
臺灣高等法院臺南分院刑事判決          九十年度交上易字第一四七六號  Ａ
      上  訴  人
      即  被  告  乙  ○  ○
右上訴人因公共危險等案件，不服臺灣臺南地方法院九十年度交易字第二六八號中華
民國九十年七月三十一日第一審判決（起訴案號：臺灣臺南地方法院檢察署九十年度
偵字第五０八六號），提起上訴，本院判決如左：
      主      文
上訴駁回。
      事      實
一、乙○○係計程車司機，為從事駕駛業務之人，曾於民國（下同）八十九年間，即
    因酒後駕車之公共危險案件，經法院判處罰金二萬元確定（不構成累犯），猶不
    知警惕。復於九十年三月三十一日晚間，在台南市區，飲用啤酒後，業已達於不
    能安全駕駛動力交通工具之程度，竟仍駕駛車牌號碼Ｕ九─七五七號營業用小客
    車，於台南市區行駛。嗣於翌（四月一日）日凌晨四時五十分許，沿台南市○○
    路由東向西行駛，行經該路與永安路設有閃光紅燈之交岔路口時，本應注意汽車
    駕駛時，駕駛人應注意車前狀況，隨時採取必要之安全措施，且遇閃光紅燈時，
    應減速接近，先停止於交岔路口前，讓幹道車優先通行後認為安全時，方得續行
    ，而依當時天候晴朗、路面乾燥無缺陷、道路上未有任何障礙物、視距復屬良好
    等情形以觀，客觀上亦無不能注意之情事，竟疏於注意，未先停止於交岔路口前
    ，讓幹道車優先通行後認為安全時始續行駛，即貿然進入交岔路口。適有亦疏於
    前注意車前狀況，且未減速慢行之甲○○所駕駛車牌號碼ＵＭ─六七０七號自用
    小貨車，沿永安路由南往北方向（檢察官誤繕為由北向南）駛至該路口，乙○○
    閃避不及，致其營業用小客車右前葉子板及右前車門處與甲○○駕駛之自用小貨
    車車頭相撞擊，使甲○○受有右膝撕裂傷及右手掌、右胸挫傷瘀腫之傷害。乙○
    ○車禍肇事後，與甲○○談及賠償未果，即前往他處找尋友人協助，復於該日六
    時二十九分許，偕同友人返回現場，適警方據報前往現場處理，測得乙○○之吐
    氣酒精濃度高達每公升一‧一四毫克，而當場查獲。
二、案經甲○○訴由台南市警察局第六分局報告臺灣臺南地方法院檢察署檢察官偵查
    起訴。
      理      由
一、上訴人即被告乙○○固坦承於右揭時地，酒後駕車與告訴人甲○○所駕之自用小
    貨車相撞擊，並致告訴人受有上開傷害等情不諱，惟矢口否認有上揭犯行，並辯
    稱：喝酒對我駕車並無影響，我當時車速約時速二十公里，告訴人車速是七、八
    十公里，他因車速太快才撞到我云云。經查：（一）右揭犯罪事實，業據告訴人
    甲○○於警訊時及原審偵審中指訴綦詳，且有道路交通事故調查報告表一紙、現
    場及車損相片九幀在卷可憑。又告訴人確因本件車禍致受有上揭傷害，亦有財團
    法人台灣基督教長老教會新樓醫學診斷證明書一紙附卷可稽。按車輛行駛時，駕
    駛人應注意車前狀況，且隨時採取必要之安全措施；又汽車行駛至交岔路口，應
    遵守燈光號誌之指示，而閃光紅燈表示『停車再開』，車輛應減速接近，先停止
    於交岔路口前，讓幹道車優先通行後認為安全時，方得續行。道路交通安全規則
    第九十四條第三項、第一百零二條第一款，道路交通標誌標線號誌設置規則第二
    百十一條第一項第二款分別定有明文。本件肇事地點即台南市○○路係屬支線道
    ，並設有閃光紅燈，而永安路則為幹線道，其設有閃光黃燈，基此，被告駕車行
    經該路口時，本應注意上開規定，讓幹線道車先行，並隨時注意車前狀況，以便
    採取必要之安全措施，而依上述道路交通事故調查報告表所載，事發當時天候晴
    朗、路面乾燥無缺陷、道路上未有任何障礙物、視距復屬良好等情況，被告並無
    不能注意之情事，其竟疏於注意停車讓幹線道車先行，即貿然進入上開交岔路口
    ，以致在交岔路口中心附近，與告訴人之自用小貨車發生撞擊，顯見被告之上開
    駕駛行為，應有過失。況本件經送台灣省台南區行車事故鑑定委員會鑑定結果，
    亦持相同見解，有該委員會九十年六月二十九日南鑑字第九００七０五號函及鑑
    定意見書一份附卷可參，益證被告駕車肇事致告訴人受傷之行為，確有過失無疑
    。又被告之過失駕駛行為，與告訴人所受之傷害間，復具有相當因果關係甚明。
    此外，告訴人甲○○於本件事故之發生，雖亦有行經設有閃光黃燈號誌岔路口，
    未減速慢行及疏未注意車前狀況之過失，惟既與被告之過失，併合而為肇事之原
    因，則被告之刑責自不能因此相扺，而獲得減免，惟此僅可供作量刑之斟酌而已
    。（二）次按刑法第一百八十五條之三所稱服用酒類或其他相類之物，不能安全
    駕駛動力交通工具之公共危險條款，係屬抽象危險犯之規定，此種抽象危險係伴
    隨飲酒過量之行為而當然成立。換言之，只需客觀上有此種行為出現，危險即視
    為存在，其是否果真肇事，均不影響公共危險罪責之成立；若其果真肇駕車肇禍
    ，其不能安全駕駛動力交通工具之情形，則更不待言。另參考德、美等國之認定
    標準，對於酒精濃度呼氣已達每公升零點五五毫克，或血液濃度達百分之零點一
    一以上，肇事率為一般正常人之十倍，均認為已達「不能安全駕駛」之程度（此
    有法務部八十八年五月十八日法八八檢字第一六六九號函可資參照）。查本件被
    告乙○○對於其在右述時、地，酒後駕車一事不僅坦認無訛，且其肇事後逾二小
    時，吐氣之酒精濃度，經測試結果竟仍高達每公升一‧一四毫克，亦有上述吐氣
    酒精濃度測試表一紙附卷可按，參照前揭說明，被告飲酒後顯已達於「不能安全
    駕駛動力交通工具」之程度，況被告嗣後更因不能安全駕駛之行為，而肇事致人
    受傷，益證被告飲酒後駕駛自用小客車時，確已處於不能安全駕駛之狀態。綜上
    所述，故被告乙○○上開所辯，顯係犯後畏罪卸責之詞，委不足採。其事證明確
    ，犯行堪以認定。
二、核被告乙○○所為，係犯刑法第一百八十五條之三之重大違背安全駕駛罪及同法
    第二百八十四條第二項前段之業務過失傷害罪。被告所犯上開二罪間，犯意不同
    ，行為互殊，應予分論併罰。又被告酒醉駕車肇事致人受傷，應依道路交通管理
    處罰條例第八十六條第一項規定，加重其刑。
三、原審認被告之罪證明確，因予適用刑法第一百八十五條之三、第二百八十四條第
    二項前段、第四十一條第一項前段、第五十一條第五款，道路交通管理處罰條例
    第八十六條第一項，罰金罰鍰提高標準條例第一條前段、第二條等規定，並審酌
    被告犯罪之動機、目的，其生活狀況、品行、智識程度，所生之危險、損害，及
    其前於八十九年間，即因酒後駕車之公共危險案件，經法院判處罰金二萬元確定
    ，甫執行完畢等情，不僅為被告於本院審理中供認不諱，且有臺灣高等法院被告
    全國前案紀錄表一份存卷可憑，被告猶不知警惕，竟再度酒後駕車，以致肇事而
    致告訴人受傷，嗣後經警當場測得之吐氣酒精濃度，猶高達每公升一‧一四毫克
    ，顯見其品行不佳，而其對於本件車禍發生之過失程度尚非輕微，告訴人所受傷
    之程度，被告犯後未與告訴人就民事賠償問題達成和解，及其犯後態度等一切情
    狀，分別就服用酒類不能安全駕駛動力交通工具部分量處有期徒刑五月，就業務
    過失傷害人部分量處有期徒刑四月，併定其應執行刑為有期徒刑七月，並各諭知
    易科罰金以三百元折算一日之標準。本院經核原判決認事用法及量刑，俱無不當
    。被告上訴意旨指摘原判決量刑過重，而指摘原判決有不當之處，為無理由，應
    予駁回。
據上論斷，應依刑事訴訟法第三百六十八條，判決如主文。
本案經檢察官邱克斌到庭執行職務。
中    華    民    國      九十      年      十      月      二十三      日
          臺灣高等法院臺南分院刑事第一庭
                                      審判長法官  鄭    文    肅
                                            法官  黃    三    哲
                                            法官  王    浦    傑
右正本證明與原本無異。
不得上訴。
                                      法院書記官  蔡    振    豐
中    華    民    國      九十      年      十      月      二十五      日
附錄：本判決論罪科刑法條
中華民國刑法第一百八十五條之三
服用毒品、麻醉藥品、酒類或其他相類之物，不能安全駕駛動力交通工具而駕駛者，
處一年以下有期徒刑、拘役或三萬元以下罰金。
中華民國刑法第二百八十四條第二項
 (過失傷害罪)
從事業務之人，因業務上之過失傷害人者，處一年以下有期徒刑、拘役或一千元以下
罰金，致重傷者，處三年以下有期徒刑、拘役或二千元以下罰金。


司法院資訊處製作；財團法人民間司法改革基金會備份。
